臺灣臺北地方法院刑事判決　　　　　　　93年度訴字第1604號
公　訴　人　臺灣臺北地方法院檢察署檢察官
被　　　告　甲○○○○○○○○.
　　　　　　　　　　（
上列被告因違反電信法等案件，經檢察官提起公訴（93年度偵緝
字第1634號），被告就被訴事實為有罪之陳述，經本院合議庭裁
定依簡式審判程序審理，本院判決如下：
    主  文
甲○○○○○○○○ 連續意圖為自己不法之利益，以無線方式，盜用他人
電信設備通信，處有期徒刑肆月，如易科罰金，以佰元折算壹
日。
未扣案之NOKIA8310 行動電話壹支（機身號碼：00000000000000
0 號）沒收。
    事  實
一、甲○○○○○○○○ 係乙○○依法申請之印尼籍幫傭，於民國91年 8
    月2 日來臺（92年8 月5 日返回印尼，又於同年月13日回臺
    ），於幫傭期間，竟意圖為自己不法之所有，於92年6 月間
    某日，在乙○○位於臺北市○○區○○路2 段346 巷3 弄19
    號1 樓住處，徒手竊取乙○○與其妻丙○○放置在一起之乙○○所有的NOKIA8310 型行動電話1 支（機身號碼：000000
    000000000 號，價值新台幣【下同】13,500元）與丙○○所
    有之門號0000000000號（泛亞電信公司）、0000000000號（
    臺灣大哥大電信公司）SIM 卡各1 張，得手後，旋即基於意
    圖為自己不法利益之概括犯意，自92年6月26日起至同年8月
    13日止，在不詳地點連續將前開竊得之0000000000、000000
    0000號門號之SIM卡插入竊得之NOKIA8310型行動電話後撥打
    國際電話至印尼、香港等地，使丙○○為其負擔上開門號電
    話費；甲○○○○○○○○ 復承前不法利益之概括犯意，未經乙○○
    之母親黃錢錫卿、父親黃志雲同意，在其所居住之雇主乙○○前開住家，連續以該住家使用之00000000、00000000 （
    起訴書誤載為00000000）、00000000等室內電話撥打國際電
    話至印尼等地，而使黃錢錫卿、黃志雲負擔其所撥打之電話
    費用，而先後以此無線、有線方式共盜用前開電信設備通信
    而獲得不法利益達46,463元（門號0000000000 號7月份電話
    費2,115元、8月份電話費9,823元【起訴書誤載為7,708元】
    ，0000000000號7月份電話費2,879元、8月份電話費19,87 8
    元，00000000號7月份電話費1,696元、8月份電話費7,108元
    ，0000000號8月份電話費1,145元，00000000號7月份電話費
    1,165元、8月份電話費654元）。嗣於92年8月13日，乙○○
    接獲上開行動電話費帳單，發覺有異，始查知上情。
二、案經乙○○訴由臺北市政府警察局松山分局報告臺灣臺北地
    方法院檢察署檢察官偵查起訴。
    理  由
一、訊據被告甲○○○○○○○○ 對於在上開幫傭期間，竊取告訴人黃成
    國所有之行動電話、其妻丙○○所有之行動電話SIM 卡2 張
    ，並以該2 張行動電話SIM 卡插入竊得之NOKIA8310 型行動
    電話中盜打與以該處室內電話盜打國際電話，總計達46,463
    元等情，均坦承不諱，核與告訴人於警詢、偵查及本院審理
    中指訴相符，並有0000000000、0000000000號行動電話及00
    000000、00000000、00000000號室內電話之7 、8 月份帳單
    與通話明細等附卷可稽，可佐其上開出於任意性之自白與事
    實相符，得採為認定事實之證據。本件事證明確，被告犯行
    已堪認定。至被告於92年8 月間利用0000000000號SIM 卡盜
    打之電話費為9,823 元，另其所利用之室內電話之一係0000
    0000號，亦據告訴人於警詢及本院審理中指訴在卷，復有其
    提出之帳單與通話明細可憑，是起訴書上此部分之金額及電
    話號碼均應屬誤載，應由本院更正如上。
二、按電信法第56條第1 項之罪，以意圖為自己或第三人不法之
    利益，使用有線、無線或其他電磁方式，盜接或盜用他人電
    信設備通信者為要件。本罪之處罰詐得免繳電信通信費用之
    不法利益規定，乃刑法詐欺得利罪之特別法，依特別法優於
    普通法之原則，自毋庸再論以刑法詐欺得利罪。然本罪構成
    要件所稱以有線、無線或其他電磁方式，盜接或盜用他人電
    信設備通信者，並不限於以盜拷他人行動電話之序號、內碼
    等資料於自己之手機內，為盜用之唯一方式，其他諸如：利
    用他人住宅內之有線電話，盜打他人電話為通信行為；或在
    之電話機盜打他人電話為通信行為；或意圖為自己不法之所
    有，竊取他人之行動電話手機，進而為盜打通信之行為；或
    僅以使用竊盜之意思，擅取他人之行動電話手機為盜打通信
    之行為等，不一而足，皆成立本罪，最高法院88年度第一次
    刑事庭會議決議意旨即採此見解。是核被告所為係犯刑法第
    320 條第1 項竊盜罪、電信法第56條第1 項以有線、無線方
    式盜用他人電信設備罪；其所犯電信法第56條第1 項之罪之
    多次犯行，時間緊接，觸犯構成要件相同之罪，顯係基於概
    括犯意為之，依連續犯之規定，論以情節較重之以無線方式
    盜用他人電信設備罪之一罪，並加重其刑（又揆諸前揭最高
    法院刑事庭會議決議意旨，電信法第56條第1 項既屬刑法詐
    欺得利罪之特別法，則本罪中關於「以有線、無線或其他電
    磁方式」之規定應僅屬於被告犯意圖為自己或第三人不法之
    利益，盜接或盜用他人電信設備通信罪之方式，尚非屬不同
    之構成要件，而應為同一罪名，亦附此說明）；又被告所犯
    前開二罪間，有方法、目的之牽連關係，應從較重之電信法
    第56條第1 項之罪處斷。爰審酌被告在臺灣未曾受有期徒刑
    以上刑之宣告，有臺灣高等法院被告全國前案紀錄表在卷可
    憑，因一時失慮，偶罹刑典，事後已坦承犯行，深具悔意，
    且已於本院審理中當庭賠償告訴人50,000元（含通話費用及
    行動電話之款項），雖終未能償還全部金額，然亦已賠償告
    訴人大部分損失（見本院94年1 月6 日審判筆錄第3 頁），
    惟被告既為告訴人申請來臺幫傭者，竟有負雇主即告訴人之
    信任，竊取告訴人家中財物，其不到2 個月間盜打之電信費
    用竟高達46,463元，與其犯罪之動機、手段、目的等一切情
    狀，量處如主文所示之刑，並諭知易科罰金之折算標準。另
    按電信法第60條規定：「犯第56條至第58條之罪者，其電信
    器材，不問屬於犯人與否，沒收之」，係採義務沒收主義，
    應優先於採職權沒收主義之刑法第38條第1 項第2 款而為適
    用，本件被告係將其竊取之SIM 卡置入其所竊得之NOKIA831
    0 型行動電話中使用，為其自承（見同上審判筆錄第4 頁）
    ，則該支行動電話，自屬被告犯電信法第56條之罪所使用之
    電信器材，此行動電話雖未扣案，惟既無證據證明業已滅失
    ，自仍應依前揭電信法第60條規定宣告沒收之，併予敘明。
據上論斷，應依刑事訴訟法第273條之1第1 項、第299條第1項前
段，電信法第56條第1項、第60條，刑法第11條、第56條、第320
條第1項、第55條、第41條第1項前段，罰金罰鍰提高標準條例第
1條前段、第2條，判決如主文。
本案經檢察官張書華到庭執行職務
中　　華　　民　　國　　94　　年　　1 　　月　　20　　日
　　　　　　　　　刑事第四庭    法　官　黎惠萍
上正本證明與原本無異。
如不服本判決，應於判決送達後十日內向本院提出上訴狀（應抄
附繕本）。告訴人或被害人如對於本判決不服者，應具備理由請
求檢察官上訴，其上訴期間之計算係以檢察官收受判決正本之日
期為準。
                                書記官  楊麗娟
中　　華　　民　　國　　94　　年　　1 　　月　　24　　日
附錄本案論罪科刑法條全文
電信法第56條第1項、刑法第320條第1項
電信法第56條
意圖為自己或第 3人不法之利益，以有線、無線或其他電磁方式
盜接或盜用他人電信設備通信者，處五年以下有期徒刑，得併科
新台幣一百五十萬元以下罰金。
意圖供自己或第 3人盜接或盜用他人電信設備通信，而製造、變
造或輸入電信器材者，處一年以上七年以下有期徒刑，得併科新
台幣三百萬元以下罰金。意圖供第 3人盜接或盜用他人電信設備
通信，而販賣、轉讓、出租或出借電信器材者，亦同。
意圖供自己或第 3人犯罪之用而持有前項之電信器材者，處三年
以下有期徒刑，得併科新台幣五十萬元以下罰金。
第一項及第二項之未遂犯罰之。
中華民國刑法第320條(普通竊盜罪、竊佔罪)
意圖為自己或第 3人不法之所有，而竊取他人之動產者，為竊盜
罪，處五年以下有期徒刑、拘役或五百元以下罰金。
意圖為自己或第 3人不法之利益，而竊佔他人之不動產者，依前
項之規定處斷。
前二項之未遂犯罰之。
